臺灣臺南地方法院民事判決　　　　　　　 95年度訴字第973號
原　　　告　睿的事業有限公司
法定代理人　甲○○
訴訟代理人　許永明律師
　　　　　　丙○○
被　　　告　乙○○
訴訟代理人　徐美玉律師
　　　　　　黃紹文律師
　　　　　　黃溫信律師
上列當事人間請求給付服務費等事件，本院於民國96年2月7日言
詞辯論終結，判決如下：
    主      文
原告之訴及其假執行之聲請均駁回。
訴訟費用新臺幣捌仟柒佰元由原告負擔。
    事實及理由
一、本件原告起訴主張：
（一）緣被告與於 94年4月18日與原告簽訂工程合約書，委由原
      告搆工進料在被告所有坐落臺南市○○段 75之6地號土地
      上興建住宅。 原告已依約於94年12月1日向臺南市政府申
      請使用執照完成，並於95年2月6日經臺南市臺南地政事務
      所核發建物所有權狀，惟被告僅給付服務費（或稱工程款
      ）至第6期，第7及第8期服務費， 共為工程總價百之10，
      計新臺幣（下同）348,000元（計算式：3,480,000元×10
      %=348,000元），被告並未依約給付。 又原告代被告進鋼
      筋實際支出452,102元（原誤載為464,000元），惟因材料
      工程表誤繕為16,027元， 原告因此代墊436,075元，被告
      明知原告誤繕並代墊436,075元，卻拒不補足， 連同上述
      348,000元之未付服務費，被告應給付原告784,075元，爰
      依系爭工程合約書等契約之法律關係，請求被告如數給付
      等語。
（二）至被告抗辯原告未施作應抵銷之部分，其中材料費用中「
      磁磚」部分，兩造均不爭執原告已改為抿石子，此部分原
      告支出之抿石子費用為24,230元。原告所提附件（本院卷
      第183頁）工資工程表中項目 1.「各層地板隨打整體粉光
      」費用5,000元，原告有施作，被告亦不爭執。 項目2.「
      平頂ICI水泥漆」5,680元及項目3.「屋頂女兒牆1：2防水
      MT內廁虹牌水泥漆」9,196元， 均屬上漆前必要之粉刷費
      用。項目4.「外牆1:2防水MT貼二丁掛面磚（正向）」54,
      208元，係貼二丁掛面磚前必要之打底費用。 項目5.「內
      牆1:2防水MT貼壁磚（浴廁）33*59.5」16,675元、項目6.
      「內牆1:3MT貼彩免磁磚（廚房）20*30」6,534元，均係
      貼磁磚前必要之打底費用。項目7.「樓梯水泥砂漿貼龐貝
      石」9,200元，有實際施作。項目8.「內牆ICI水泥漆. 內
      牆1:3MT」至批土完成階段費用127,484元，而被告亦不爭
      執原告已完成批土。項目9.「腳踼水泥漆、腳踼1：3MTH=
       15」部分雖未上漆，惟前階段批土完成費用為4,470元。
      項目10.「陽台藝術欄杆扶手H=90」，為通過檢查臨時變更
      為角鐵，角鐵費用為7,000元， 此部分被告亦承認裝置角
      鐵。又原告民事準備(二)狀所提附件五中「水電及廚衛工程
      」項目中1.至4.，嗣經查證原告已實際施作等語。
（三）並聲明：被告應給付原告795,973元， 及自起訴狀繕本送
      達翌日起至清償日止， 按週年利率百分之5計算之利息；
      原告願供擔保請准宣告假執行。
二、被告則以：
（一）本件原告係主張被告未依約給付兩造所訂工程合約書所定
      之價款。 但查本件工程含服務費在內總價為3,480,000元
      ，原告主張之第7期、第8期款未給付，合計金額為348,00
      0元，惟依合約所載，第7期款付款之條件為內牆水泥粉刷
      完成，第8期款之付款條件為使用執照完成， 各付總價款
      5%，但原告並未依約完成第7期之內牆水泥粉刷。又第6期
      款之付款條件為外牆磁磚完成10%之款項， 但原告並未完
      成，此部分已先向被告請求款項，被告在不知情之情況下
      ，於94年10月28日， 已先給付原告350,000元，故依契約
      付款辦法，被告給付與原告之價款並未短少。
（二）原告並未依約完成本件工程， 雙方業於95年3月28日終止
      契約，故本件計算應給付原告之款項，應依實際完工之部
      分計算其價金，又系爭合約價款中，尚包含百分之15之服
      務費，故服務費亦應依實際已完成之部分計算原告所得收
      取之服務費， 本件被告已給付與原告之款項為2,950,000
      元，達合約款之百分之84.7，但經終止合約後，經粗略比
      對原告未完工之部分，依其施工中所提出之明細表，未完
      成之部分之價款即達1,180,573元， 故其實際完工之部分
      僅有1,496,265元 （工程造價2,976,838元減1,180,573元
      ）， 若再加計全部之保險費5,000元、營業稅54,000元，
      及依比例計算之服務企劃費22,4440元（1,496,265元乘0.
      15）， 被告應給付與原告之價款應為1,779,705元，故被
      告尚溢付1,170,295元與原告， 原告應負返還之義務，原
      告未返還反提起本件請求之訴，自無理由。
（三）本件被告於95年9月22日所提出民事準備(二)狀之附件， 原
      告於95年9月29日準備程序中業已表示不爭執， 本件工程
      是否已施作，自應以上開事實為前提。是本件全部未施作
      之款項，被告主張抵銷款項如下：
  １、二材料工程項目2.「清玻璃」、項目3.「磨石地磚」。三
      防水處理工程項目2.「窗框四周防水矽利康」。四工資工
      程表項目2. 「屋頂1:2防水MT.舖隔熱磨石地磚30*30」、
      項目6.「平頂柳安木架釘矽酸鈣板（浴廁）」、項目15.「
      樓梯1 1/2"不銹鋼欄杆6*10櫸木扶手H=90」、項目16.「陽
      台藝術欄杆扶手H=90」、項目17.「牆面柚木條2.5"*4分」
      、項目「增建落地鋁門窗」。五水電及廚衛工程全部。
      上揭部分未施作之契約金額即達303,228元。
  ２、「地坪1:3MT貼可貝里（客廳臥梯間）」， 原告亦未爭執
      均未施作（參原告之說明），故應抵銷39,910元。
  ３、「各層地板隨打整體粉光」，原告稱頂樓有施作，其餘未
      施作，但法院勘驗頂樓並未施作，故應抵銷5,000元。
  ４、「平頂ICI水泥漆部分」， 原告雖稱有以砂布抹平，但法
      院現場勘驗僅有板模拆除，顯難認已有施作，故應抵銷26
      ,527元。
  ５、「外牆1:2防水MT貼二丁掛面磚（正向）」，原告主張1:2
      防水MT已完成，但依被告所提出之照片，僅係灌漿板模拆
      除，故應抵銷88,088元。
  ６、附件四工資工程表部分，項目11.、12.、13.部分原告確均未
      施作，此亦據證人丁○○於95年11月15日證述明確，此部
      分自應再抵銷82,174元。
  ７、又屋頂防水部分，於95年11月15日證人戊○○證稱有施作
      女兒牆及樓板間之接點部分，費用為8,000元， 被告不爭
      執，但其餘部分未施作，仍應抵銷24,400元（32,400元-8
      ,000元=24,400元）。
  ８、合計上述１至７，合計應抵銷金額為569,327元。
（四）另其他依原告所不爭執被告民事準備(二)狀附件未施作部分
      ，其應抵銷之其他款項如下：
  １、工資工程表項目20.至部分，均為有框無窗，或有框無門
      ，依契約價款全部為96,960元，因窗及門之價格較框為高
      ，被告主張門窗未施作部分，以價款45%計算，故應抵銷5
      3,328元（96,960×55%=53,328元）。
  ２、工資工程表項目4.未油漆，項目7.、8.未貼磁磚，項目9.
      未油漆、項目14.未油漆，雙方並無爭執，被告主張未施作
      部分以價款5分之3計算，故應抵銷117,812元。
  ３、材料工程表項目1.磁磚部分，原告主張部分磁磚已改為抿
      石子，此部分應為外牆部分（原估價為15,200元），故未
      施作部分應扣除 110,700元（125,900元-15,200元）。１
      至３合計為抵銷293,152元等語，資為抗辯。
（五）並聲明：請求判決駁回原告之訴；如受不利益判決，請准
      提供擔保免為假執行。
三、兩造不爭執之事實：
（一）兩造於94年4月18日簽訂工程合約書， 由原告搆工進料在
      被告所有坐落臺南市○○段75-6地號土地上興建住宅。
（二）原告已依工程合約書第4條第8期之付款辦法完成上揭住宅
      的使用執照（字號：南市工使字第09432026080號）。
（三）原告為被告代墊鋼筋款項436,075元。
（四）兩造之系爭工程契約已於95年3月28日終止。
（五）被告已給付原告本件工程款共計2,950,000元。
四、惟原告主張被告未依系爭工程合約書給付第7期及第8期之服
    務費（工程款）共348,000元及原告代墊之鋼筋款436,075元
    ，故請求被告應給付原告795,973元乙節， 則為被告所否認
    ，並以前揭情詞置辯。是本件所應審酌者厥為：（一）原告
    得否依系爭工程合約第4條之約定請求第7期之工程款？（二
    ）原告得否依系爭工程合約書第4條請求第8期之工程款？（
　　三）被告抗辯原告就系爭住宅興建工程，有系爭工程合約書
  　約定工程未施作完成，而被告得以溢付之工程款行使抵銷之
    金額為若干？茲分述本院得心證之理由如下：
（一）原告得否依系爭工程合約第4條之約定請求第7期的工程款
      部分：
  １、系爭工程合約書第3條約定： 「合約金額：工程價款新臺
      幣3,480,000元整。．．．」、第4條約定：「付款辦法：
      本工程付款辦法，除另有規定外，悉依左列規定辦理，由
      甲方（按即被告）辦理．．．六外牆磁磚完成付工程款總
      價款10%。七內牆水泥粉刷完成付工程款總價款5%。 八使
      用執照完成申請付工程總價款5%。．．．」等語，有系爭
      工程合約書1份附卷（見本院卷第7頁至第14頁）可稽。
  ２、系爭興建住宅於95年8月1日本院會同原告至現場勘驗時，
      3樓頂樓北方無陽台之安全欄杆， 南方僅有臨時會鬆動之
      鐵製欄杆， 3樓頂樓地板僅有RC水泥（按即未隨打整體粉
      光），未舖設隔熱磨石地磚， 屋頂突出物外牆未油漆，3
      樓內牆已完成水泥粉刷工程，但與花天板均未油漆，而天
      花板僅板模拆除；1、2樓天花板亦僅板模拆除，內牆雖未
      油漆，惟已完成第1次批土，2樓地板已舖設磁磚（被告勘
      驗時陳稱原僅為RC水泥舖設）， 1樓地板僅有RC水泥（按
      即未隨打整體粉光）等情，已據本院會同原告至現場勘驗
      屬實， 並製有勘驗筆錄1份存卷（見本院第64頁至第69頁
      ）足參，而原告對此勘驗筆錄並不爭執，復有被告拍攝之
      現場照片24幀在卷 （見本院卷第93頁至第104頁）足按，
      堪認上情為真實。
  ３、系爭興建住宅1至3樓之內牆，雖未為油漆粉刷，惟「油漆
      粉刷」與原告得否依系爭工程合約書第4條請求第7期工程
      款約定之「水泥粉刷」顯不相同。另系爭興建住宅1至3樓
      之天花板，雖均僅為板模拆除，然工程施工查核作業參考
      基準，將「內牆」及「天花板」區分別為兩個不同之查核
      項目，足見兩者為不同之工程項目。是系爭興建住宅1至3
      樓之天花板，雖均僅為板模拆除，然此與原告得否依前揭
      約定請求第7期之工程款無涉。
  ４、又水泥粉刷工程與牆面油漆工程為不同之工程項目，且牆
      面油漆工程，應後於水泥粉刷工程施工，而批土作業則為
      牆面油漆工程之施工項目，此有臺北縣政府建築執照施工
      品質管理作業要點貳施工品質管制計畫（一○）主要裝修
      工程可參。是系爭興建住宅之1、2樓內牆雖未油漆，惟已
      完成第1次批土， 即已為牆面油漆工程之施工項目，應足
      認系爭興建住宅之1、2樓內牆，亦已完成水泥粉刷工程。
  ５、綜此，堪認系爭興建住宅之內牆，均已完成水泥粉刷工程
      。 從而，原告依系爭工程合約書第4條之約定，請求被告
      給付第7期工程款，即工程總價款3,480,000元之5%為174,
      000元，即屬有據，應予准許。
（二）原告得否依系爭工程合約書第4條之約定請求第8期的工程
      款部分：
      依系爭工程合約書第4條之約定， 於原告就系爭住宅興建
      工程使用執照完成申請，即可請求被告給付工程總價款5%
      ，而被告並不爭執，原告已依工程合約書第4條第8期之付
　　　款辦法完成系爭新建住宅之使用執照申請，並有原告提出
  　　為被告不爭執之臺南市政府 94年12月1日所核發之南市工
      使字第09432026080號使用執照1紙在卷（見本院卷第23頁
      ）可參。 從而，原告依系爭工程合約書第4條之約定，請
      求被告給付第8期工程款，即工程總價款3,480,000元之5%
      為174,000元，即屬有據，應予准許。
（三）被告抗辯原告就系爭住宅興建工程，有系爭工程合約書之
      約定工程未施作完成，而被告得以溢付之工程款行使抵銷
      之金額為若干部分：
  １、原告依系爭工程合約書第4條之約定， 得請求被告給付之
      第7期、第8期工程款，各為174,000元，合計為348,000元
      ，已詳如前述。至原告請求其為被告支出之鋼筋款代墊款
      436,075元部分，業經被告自認在卷， 並表示同意給付（
      見本院第225頁、第226頁），自應予准許。是本件原告得
      請求被告給付之金額共為784,075元（計算式：348,000元
      +436,075元=784,075元）。又本件被告抗辯原告並未依系
      爭工程合約書完成約定之工程， 雙方業於95年3月28日終
      止契約，另系爭工程合約書價款中，尚包含百分之15之服
      務費、綜合營造保險費、營業稅及建築企劃費等，況被告
      已給付與原告之款項為2,950,000元，業已達合約款之84.
      7%，故被告尚溢付款項與原告，原告應負返還之義務，被
      告並得以溢付之款項為抵銷乙情，為原告所不爭執。是此
      部分之爭點即在於被告得以溢付之工程款行使抵銷之金額
      ，究為若干，合先敘明。
  ２、按當事人主張之事實，經他造於準備書狀內或言詞辯論時
      或在受命法官、受託法官前自認者，無庸舉證；自認之撤
      銷，除別有規定外，以自認人能證明與事實不符或經他造
      同意者，始得為之， 民事訴訟法279條第1項、第3項分別
      定有明文。又當事人於訴訟上所為之自認，於辯論主義所
      行之範圍內有拘束法院之效力，法院自應認當事人自認之
      事實為真，以之為裁判之基礎 （最高法院26年上字第805
      號判例參照）。
  ３、被告於95年9月29日本院言詞辯論期日， 提出民事準備(二)
      狀及其附件，詳列五大項目，即假設工程、材料工程、防
      水處理工程、工資工程表及水電及廚衛工程，並以打圈之
      方式，表示原告不爭執其未施工之項目，此有被告所提95
      年9月22日民事準備(二)狀及其附件1份附卷（見本院卷第15
      9頁至第161頁）可參。 而原告對被告上開抗辯於95年9月
      29日本院言詞辯論期日明確自承： 被告95年9月22日民事
      準備(二)狀附件所載打圈之部分，確係原告不爭執之部分無
      訛，且該民事準備(二)狀附件五所載水電及廚衛工程（共編
      號11個項目），原告亦不爭執均未施作等語（見本院卷第
      157頁、第158頁）。是原告顯已對被告所抗辯不利於己之
      事實為承認，而非單純不陳述真否之意見，足認其已對該
      民事準備書(二)狀附件所載打圈之部分，及附件五所載水電
      及廚衛工程自認均未施作，依前揭說明，本院自應依原告
      自認之事實為裁判之基礎。
  ４、原告嗣雖於95年12月1日本院言詞辯論期日， 提出民事準
      備書狀(二)（見本院卷第192頁）， 改主張原告民事準備(二)
      狀所提附件五中「水電及廚衛工程」項目中1.至4.，嗣經
      查證原告已實際施作云云。惟依前揭說明，自認之撤銷，
      除別有規定外，以自認人能證明與事實不符或經他造同意
      者，始得為之，本件原告既未能證明其前揭所為之自認與
      事實不符，復未經被告同意其此部分自認之撤銷，本院自
      應依前揭原告自認之事實為裁判之基礎，原告嗣後主張前
      揭「水電及廚衛工程」項目中1.至4.，嗣經查證原告已實
      際施作云云，應不足採。
  ５、被告所提 95年9月22日民事準備書(二)狀附件所載打圈之部
      分，及附件五所載「水電及廚衛工程」，原告自認均未施
      作，已詳如前述。是原告自認部分，其中：
  (1)、二材料工程部分：項目2.「清玻璃」。項目3.「磨石地磚
      （隔熱）」，均未施作，合計工程款30,675元。
  (2)、三防水處理工程部分：項目2.「窗框四周防水矽利康」，
      工程款5,868元。
  (3)、四工資工程表部分：項目2.「屋頂1:2防水MT.舖隔熱磨石
      地磚30 *30」，工程款15,400元。項目6.「平頂柳安木架
      釘矽酸鈣板（浴廁）」工程款12,100元。項目15.「樓梯11
      /2"不銹鋼欄杆6*10櫸木扶手H=90」， 工程款35,000元。
      項目16.「陽台藝術欄杆扶手H=90」，工程款4,500元。 項
      目17.「牆面柚木條2.5"*4分，工程款50,000元。項目「
      增建落地鋁門窗」，工程款25,000元；
  (4)、五水電及廚衛工程：工程款124,685元。
  (5)、上揭(1)至(4)之工程款， 合計303,228元（計算式：30,675
      元+5,868元+15,400元+12,100元+35,000元+4,500元+50,0
      00元+25,000元+124,685元=303,228元）。 是被告抗辯，
      原告因上揭工程項目未施作， 其得抵銷之金額為303,228
      元，即屬有據。
  ６、被告所提民事準備書(二)狀所載四工資工程表中項目20.至
      部分，原告不爭執已施作部分，即已施作門框或窗框，而
      無門或窗。惟此部分已部分施作，而有框無門之鋁門、木
      門或不繡鋼門，及鋁窗部分，兩造已於95年12月15日本院
      言詞辯論期日同意以該等門、 窗約定價格之45%為原告施
      工之價款（見本院卷第207頁、第208頁）。換言之，被告
      可得抵銷之金額為系爭門、窗約定價格之55%， 而系爭門
      、窗之約定價格為96,960元， 有原告所提工資工程表1份
      在卷（見本院卷第61頁）足參，且為兩造所不爭執，則被
      告得抵銷之金額為53,328元（計算式：96,960元×55%=53
      ,328元）。
  ７、被告所提95年9月22日民事準備書(二)狀附件中， 被告另抗
      辯其得抵銷部分，其中：
  (1)、一假設工程：項目1.「臨時廁所」，原告嗣已不爭執未施
      作（見本院卷第225頁、第226頁），此部分工程款13,000
      元。
  (2)、四工資工程表： 項目10.「地坪1:3MT貼可貝里（客廳臥梯
      間）」部分， 原告嗣於95年12月1日本院言詞辯論期日自
      陳， 除該日所提95年12月1日民事準備(二)狀所載爭執部分
      外，餘均不爭執等語（見本院卷第187頁）， 再觀之原告
      所提95年12月1日民事準備(二)狀（見本院卷第190頁至第19
      3 頁），足知原告並未爭執此分部分未施作，而此部分之
      工程款則為39,910元。
  (3)、四工資工程表：項目1.「各層地板隨打整體粉光」部分，
      原告先主張僅頂樓有施作，其餘未施作（見本院卷第84頁
      ），嗣改稱均已施作（見本院卷第191頁）， 前後主張已
      有不一，是否屬實，已有疑義。況經本院勘驗系爭興建住
      宅，均未施作，已如前述，原告主張此部分，其已施作完
      成自不足採，而此部分之工程款則為5,000元。
  (4)、四工資工程表：項目3.「平頂ICI水泥漆」部分， 原告先
      主張一部分有以砂布抹平（見本院卷第84頁），嗣又主張
      此部分已支出上漆前必要之粉刷費用5,680元云云 （見本
      院卷第191頁）。 惟經本院勘驗系爭興建住宅，僅有板模
      拆除，顯難認原告有其所主張之工程施作，而此部分之工
      程款則為26,527元。
  (5)、四工資工程表： 項目5.「外牆1:2防水MT貼二丁掛面磚（
      正向）」部分， 原告先主張外牆1:2防水MT已完成（見本
      院卷第84頁），嗣又主張此部分已支出貼二丁掛磚前必要
      之打底費用54,208元（見本院卷第191頁）。 惟依被告所
      提原告不爭執真正之系爭興建住宅照片，系爭興建住宅「
      正向」外牆，僅係灌漿板模拆除，有系爭興建住宅現場照
      片2幀在卷（見本院卷第105頁、第106頁）， 亦難認原告
      有其所主張之工程施作，而此部分之工程款則為88,088元
      。
  (6)、上揭(1)至(5)之工程款，合計為172,525元（計算式：13,00
      0元+39,910元+5,000元+26,527元+88,088元=172,525元）
      。是被告抗辯，原告因上揭工程項目未施作，其得抵銷之
      金額為172,525元，亦屬有據。
  ８、被告所提95年9月22日民事準備書(二)狀附件中， 被告另抗
      辯其得抵銷部分，其中：
  (1)、三防水處理工程：項目1.「屋頂防水工程」部分，原告僅
      委請證人戊○○施作其中之一部分，即屋頂女兒牆與樓板
      間接點部分之防水工程，並支出工程款8,000元， 而未施
      作屋頂平面之防水工程乙節，業據證人戊○○於95年11月
      15日本院言詞辯論期日證述在卷（見本院卷第175頁、第1
      76頁）。是被告抗辯此部分之工程款原為32,400元，扣除
      原告已支出之8,000元，其尚可抵銷24,400元， 即屬有據
      。
  (2)、四工資工程表中：項目11.「地坪1:3MT.貼石英磚（陽台）
      20*20」、項目12.「地坪1:2MT.貼磚（浴廁）30*30」、項
      目13.「樓梯水泥砂漿貼龐貝石」，原告均未施作，而係被
      告委由證人丁○○或第三人嗣後才施作乙情，已據證人丁
      ○○於95年11月15日本院言詞辯論期日結證在卷（見本院
      卷第172頁至第174頁）。 是上揭3項工程，原告顯未施作
      ，而此部分之工程款共計82,174元。準此，被告抗辯此部
      分工程款共82,174元，其可抵銷24,000元，應屬有據。
  (3)、綜此，上揭4項工款，工程款合計106,574元（計算式：24
      ,400元+82,174元=106,574元），被告即得主張抵銷。
  ９、被告所提95年9月22日民事準備書(二)狀附件中， 被告另抗
      辯其得抵銷部分，其中：
  (1)、二材料工程：項目1.「磁磚」部分，兩造均不爭執原告已
      部分改為抿石子， 而「磁磚」約定之合約款為125,900元
      ，此有原告所提材料工程表1紙存卷 （見本院卷第57頁）
      足稽。縱不依被告抗辯抿石子之金額15,200元為抵銷，而
      改依原告主張抿石子之金額24,230元 （見本院卷第191頁
      ）計算， 此部分被告抗辯得抵銷之金額亦達101,670元（
      計算式：125,900元-24,230元=101,670元）。
  (2)、四工資工程表中：項目4.「屋頂女兒牆1：2防水MT內廁虹
      牌水泥漆」、項目7.「內牆1：2防水MT貼壁磚（浴廁）33
      *59.5」、項目8.「內牆1：3MT貼彩色磁磚（廚房）20*30
      」，項目9.「內牆ICI水泥漆、內牆1：3MT」、 項目14.「
      腳踼水泥漆、腳踼1：3MT H=15」等部分， 原告均不爭執
      未油漆 （其中項目9.部分，原告已完成第1次批土，然亦
      未油漆）。然原告仍主張上揭項目4.部分，已支出上漆前
      必要之粉刷費用9,196元； 項目7.、項目8.部分，已分別
      支出貼磁磚前必要之打底費用16,675元、6,534元； 項目
      9.部分至批土完成階段已支出費用127,484元； 項目14.部
      分，至前階段批土完成已支出費用為4,470元 （見本院卷
      第191頁）云云，然未舉證以實其說，自難採憑。 又油漆
      施工，於塗裝前應為素地處理，於本件水泥砂漿牆面即應
      將污物、油漬除去，並應將孔隙、凹陷處補平，如於表面
      不平時，應用機械磨平再批灰修整，其施工程序依序為：
      素地處理、封孔、塗底度、砂紙磨平、塗中度、砂紙磨平
      、塗第2次中度、砂紙磨平、塗面層 （石正義編著營造與
      施工實務（下）冊、 第231頁至第234頁參照、94年3月初
      版1刷、詹氏書局）。準此，原告主張上揭項目9.「內牆I
      CI水泥漆、內牆1：3MT」部分，其僅為批土完成，而有前
      揭後續諸多程序未施作， 即支出占約定工程款141,585元
      中逾90%之費用127,484元，亦難採信。是被告抗辯原告上
      揭施工項目均未依約施作完成， 而僅以此部分約定價款5
      分之3計算之金額抵銷，其得抵銷之金額為121,748元【計
      算式：（13,219元+33,350元+ 8,200元+141,585元+6,560
      元=202,914元）×3/5=121,748元，元以下4捨5入， 惟被
      告誤算為117,812元】，尚屬合理有據，應予准許。
  (3)、綜此，上揭工款項目， 被告得抵銷之金額合計為223,418
      元（計算式：101,670元+121,784元=223,418元）。
１０、綜上， 被告抗辯其得抵銷之金額共計為859,073元（計算
      式：303,228元+53,328元+172,525元+106,574元+223,418
      元=859,073元）。
五、綜上所述，原告得請求被告給付之工程款及鋼筋代墊款共為
    784,075元， 惟被告抗辯就系爭住宅興建工程，有系爭工程
    合約書之約定工程未施作完成，而被告得以溢付之工程款行
    使抵銷之金額為859,073元，已逾原告得請求之金額。 從而
    ，原告起訴請求被告應給付原告795,973元， 及自起訴狀繕
    本送達翌日起至清償日止， 按週年利率百分之5計算之利息
    ，為無理由，應予駁回。
六、原告陳明願供擔保，聲請宣告假執行，因其本案訴訟已經敗
    訴判決，其假執行聲請，失所附麗，應併予駁回。另併依民
    事訴訟法87條第1項確定訴訟費用額（即裁判費8,700元），
    如主第2項所示。
七、本件判決結果已臻為明確，兩造其餘攻擊防禦方法，經本院
    斟酌後，認對於判決結果已不生影響，爰不逐一論述，併予
    敘明。
八、據上論結，本件原告之訴為無理由，依民事訴訟法第78條、
    第87條第1項，判決如主文。
中　　華　　民　　國　　96　　年　   2    月  　26    日
                        民事第一庭　　法　官  陳金虎
以上為正本係照原本作成。
如對本判決上訴，須於判決送達後20日內向本院提出上訴狀（須
附繕本）。
中　　華　　民　　國　　96　　年　　2 　　月　　27　　日
                                  　　書記官  謝文心
